臺灣高等法院高雄分院刑事判決　　　　100年度上易字第459號
上　訴　人　臺灣高雄地方法院檢察署檢察官
被　　　告　賢
上列上訴人因被告故買贓物案件，不服臺灣高雄地方法院99年度
易字第2235號中華民國100 年3 月10日第一審判決（起訴案號：
臺灣高雄地方法院檢察署98年度偵字第30960 號），提起上訴，
本院判決如下：
    主  文
上訴駁回。
    理  由
壹、公訴意旨略以：被告賢（下稱被告）係址設高雄市小港區
    ○○○路86號「亞鋼回收場」之負責人，明知洪志忠與陳仕
    吉於民國98年6 月27日晚上某時許，騎乘車牌號碼106-CMD
    號重型機車，載往「亞鋼回收場」變賣之水溝蓋4 個，以及
    洪志忠與方慧君於98年6 月間某日，騎乘上開機車載往「亞
    鋼回收場」變賣之水溝蓋4 個（上開水溝蓋8 個均係高雄臨
    海工業區所有，並設置於高雄市○○區○○路與興業街交岔
    路口，其中4 個於98年6 月27日遭洪志忠及陳仕吉竊取，另
    外4 個於98年6 月間某日遭洪志忠及方慧君竊取。洪志忠、
    陳仕吉、方慧君竊盜部分，業經原審法院以99年度審簡字第
    3517號判處罪刑確定），均係來路不明之贓物，竟仍分別於
    98年6 月27日晚上某時許及98年6 月間某日，以每個水溝蓋
    新臺幣（下同）250 元之價格，予以買受。因認被告涉犯刑
    法第349 條第2 項之故買贓物罪嫌云云。
貳、按犯罪事實應依證據認定，無證據不得認定犯罪事實；不能
    證明被告犯罪者，應諭知無罪之判決，刑事訴訟法第154 條
    第2 項、第301 條第1 項分別定有明文。又事實之認定，應
    憑證據，如未能發現相當證據，或證據不足以證明，自不能
    以推測或擬制之方法，為裁判基礎；且認定不利於被告之事
    實須依積極證據，苟積極證據不足為不利於被告事實之認定
    時，即應為有利於被告之認定；另認定犯罪事實所憑之證據
    ，雖不以直接證據為限，間接證據亦包括在內，然而無論直
    接證據或間接證據，其為訴訟上之證明，須於通常一般之人
    均不致有所懷疑，而得確信其為真實之程度者，始得據為有
    罪之認定，倘其證明尚未達到此一程度，而有合理之懷疑存
    在而無從使事實審法院得有罪之確信時，即應由法院為諭知
    被告無罪之判決（最高法院30年度上字第816 號、40年度台
    上字第86號、76年度台上字第4986號判例意旨參照）。又刑
    事訴訟法第161 條已於91年2 月8 日修正公布，其第1 項規
    定：檢察官就被告犯罪事實，應負舉證責任，並指出證明之
    方法。因此，檢察官對於起訴之犯罪事實，應負提出證據及
    說服之實質舉證責任。倘其所提出之證據，不足為被告有罪
    之積極證明，或其指出證明之方法，無從說服法院以形成被
    告有罪之心證，基於無罪推定之原則，自應為被告無罪判決
    之諭知（最高法院92年台上字第128 號判例意旨參照）。
參、證據能力方面：
    按傳聞法則之重要理論依據，在於傳聞證據未經當事人之反
    對詰問予以核實，乃予排斥，惟若當事人已放棄對原供述人
    之反對詰問權，於法院審判時表明同意該等傳聞證據可作為
    證據，基於證據資料愈豐富，愈有助於真實發現之理念，並
    貫徹刑事訴訟法修法加重當事人進行主義之精神，確認當事
    人對於證據能力有處分權之制度，傳聞證據經當事人同意作
    為證據，法院認為適當者，亦得為證據。另當事人於調查證
    據時，對於傳聞證據表示「沒有意見」、「對於證據調查無
    意見」，而未於言詞辯論終結前聲明異議，應視為已有將該
    等傳聞證據採為證據之同意，此刑事訴訟法第159 條之5 定
    有明文。檢察官及被告於本院準備程序及審判期日，已表示
    對於全案傳聞證據之證據能力均無意見，且同意作為本案之
    證據（見本院卷第28至29頁、第55頁），依刑事訴訟法第15
    9 條之5 之規定，檢察官及被告已同意本案之傳聞證據均有
    證據能力，本院斟酌該等證據並非非法取得，亦無證明力明
    顯過低之情形，是該等證據，均得採為證據。
肆、實體方面：
一、公訴意旨認被告涉犯刑法第349 條第2 項之故買贓物罪嫌，
    係以：證人洪志忠、陳仕吉於偵查中之證述，及證人方慧君
    於警詢中之證述，為主要論據。訊據被告堅決否認有何故買
    贓物之犯行，辯稱：洪志忠曾載方慧君用1 個黑色袋子裝水
    溝蓋到伊的回收場說要賣給伊，伊說這是違法的東西不能收
    ，洪志忠改說要向伊借錢，伊不肯借，洪志忠就很生氣說要
    給伊好看，伊就跑去跟里長報備此事；而陳仕吉並沒有載東
    西過來，是口頭問伊收不收水溝蓋，伊說那是違法的不能收
    ，陳仕吉就離開了，伊並未買受上開水溝蓋，是因為伊不收
    水溝蓋又不借錢給洪志忠，洪志忠才會這樣說伊等語。經查
    ：
  (一)被告迭於警詢、偵訊、原審及本院審理時，均堅決否認有向
    證人洪志忠、陳仕吉、方慧君故買贓物（即水溝蓋）之犯行
    ，並均為如上之辯詞，前後一致，尚無歧異矛盾之處。
  (二)關於證人洪志忠、陳仕吉共同變賣水溝蓋予被告部分：
  1.證人洪志忠雖於偵訊時證稱：伊將偷來的水溝蓋賣給被告，
    被告應該知情，因為被告專門在收購贓物云云（見偵卷第67
    頁），於原審審理時復證稱：伊與陳仕吉偷完水溝蓋當天晚
    上，就與陳仕吉一起拿去被告的回收場賣掉云云（見原審卷
    第35頁）。然證人洪志忠上開證述內容，與證人陳仕吉於98
    年10月29日檢察事務官詢問時證稱：洪志忠拜託伊用機車載
    方慧君去被告那裏賣東西，方慧君用黑色袋子裝了東西，一
    直到被告那裏，被告說不收違法之物，伊才知道黑色袋子裏
    是水溝蓋等語（見偵卷第12頁），不相符合。雖證人陳仕吉
    於99年5 月6 日檢察官訊問時改稱：伊與洪志忠曾拿水溝蓋
    賣被告，被告知道水溝蓋是偷的，因為被告有在買贓物云云
    （見偵卷第67頁）。然於原審審理時，經審判長質問證人陳
    仕吉為何前後陳述不同？證人陳仕吉無法說明原因而未予回
    答（見原審卷第45頁）；另經審判長、檢察官及被告詢問證
    人陳仕吉，是否確有載水溝蓋賣給被告乙節，證人陳仕吉則
    證稱：忘了、不太記得了、記不清楚了等語（見原審卷第43
    至45頁）。
  2.本院審酌證人陳仕吉於原審審理中，對於是否確有載水溝蓋
    賣給被告乙節，既然證稱：忘了、不太記得了、記不清楚了
    等語，而其於離案發時間較近之偵訊過程中，前後證詞又相
    互歧異、矛盾，自難以證人陳仕吉上開有嚴重瑕疵之證詞，
    作為證人洪志忠上開不利於被告證述之佐證。職是，關於證
    人洪志忠、陳仕吉共同變賣水溝蓋予被告部分，自僅有證人
    洪志忠之單方面指述，自難以證人洪志忠上開單一指述，遽
    為被告此部分不利之認定。
  (三)關於證人洪志忠、方慧君共同變賣水溝蓋予被告部分：
  1.證人洪志忠雖於偵訊時證稱：伊將偷的水溝蓋賣給被告，被
    告應該知情，因為被告專門在收購贓物云云（見偵卷第67頁
    ），於原審審理時復證稱：伊與方慧君偷水溝蓋那次，也是
    拿去被告的回收場賣，當天是方慧君跟被告接觸，伊沒有聽
    到被告表示水溝蓋是違法不收的話，被告有推1 台小推車出
    來，伊與方慧君將水溝蓋放在推車上，被告拿去賣，錢有分
    給伊與方慧君云云（見原審卷第37頁）。然證人洪志忠上開
    證述內容，與證人方慧君於原審審理時證稱：洪志忠用黑色
    垃圾袋裝著水溝蓋及其他東西要賣給被告，被告當時在休息
    ，門關著，洪志忠去叫門，被告有出來，伊聽到被告說不要
    收之後，…，洪志忠就載伊到路邊，當時伊還有看到垃圾袋
    ，當天去找被告，一樣東西都沒賣，且當天是洪志忠與被告
    接觸，伊並未看見被告有推手推車出來等語（見原審卷第40
    至42頁），明顯不符。
  2.依證人方慧君上開證詞，當天與被告接觸者係洪志忠，且被
    告當天並未買受水溝蓋，與證人洪志忠前開證述內容不同，
    反與被告所辯情節相符。從而，證人洪志忠前開不利於被告
    之指述是否真實，已屬有疑。
  3.參以證人洪志忠自陳：伊曾向被告開口借過錢（見原審卷第
    36頁）；而證人方慧君亦於原審審理時證稱：偷水溝蓋回來
    之後，…，洪志忠跟被告說要借錢，被告說不要等語（見原
    審卷第41頁）。足認被告辯稱：當天洪志忠有開口向伊借錢
    ，但伊不借，洪志忠很生氣說要給伊好看等語，尚非不可憑
    信。
  4.證人洪志忠當天與被告既有前開借錢遭拒之糾紛，即難謂其
    與被告間全無怨隙，既有怨隙，則其不利於被告之證詞，自
    難逕予採信。衡以證人洪志忠上開證述情節與證人方慧君上
    開證述情節不相符合，甚且相互矛盾，已如上述，從而，證
    人洪志忠上開證詞之可信度薄弱，自難以證人洪志忠上開有
    瑕疵之單一證述，遽為被告此部分不利之認定。
  5.再者，證人即高雄市小港區鳳鳴里里長洪村南亦於原審審理
    時到庭證稱：「（問：被告是否有去找你，跟你說洪志忠沒
    有進來，…並罵被告髒話說要給被告好看？）有，很久以前
    ，當時我在當里長時，我做里長到99年12月25日，被告當天
    早上來找我，他說有2 個人去敲門要賣水溝蓋，因為當地常
    常有水溝蓋被偷，他說跟我報備，說他絕對沒有買水溝蓋。
    他說有2 個人罵他說要給他好看，我問他何人，被告說他也
    不認識，所以我沒辦法繼續協調，他說一男一女，他說不願
    意跟他們買，就被罵三字經」、「（問：被告早上去找你，
    有無說事發在當天早上或前一天晚上？）前一天晚上」等語
    （見原審卷第46頁）。質之本件證人洪村南係與其他證人隔
    離訊問，其仍能清楚敘述被告表明欲變賣水溝蓋者係一男一
    女（即證人洪志忠及方慧君），以及案發時間係被告報備前
    一天晚上等事實。參以證人洪村南與被告並無親屬、家長、
    家屬等關係，與本案亦無任何利害關係，且明知偽證之處罰
    ，仍於具結後為上開證述，自應認其證詞為真實可信。衡諸
    常情，倘被告確曾故買洪志忠、方慧君所變賣之水溝蓋，予
    以掩飾尚且猶嫌不足，豈會主動向證人洪村南告知上情？佐
    以本件員警並未前往被告住處或其經營之「亞鋼回收場」搜
    索，亦未扣得上開遭竊之水溝蓋等證物可資佐證，從而，被
    告辯稱：伊並未買受上開水溝蓋等語，即非子虛，而可採信
    。
二、綜上所述，檢察官認被告涉嫌前揭犯行所憑之證據，尚未達
    於通常一般之人均不致有所懷疑，而得確信其為真實之程度
    ，依刑事訴訟制度「倘有懷疑，即從被告之利益為解釋」、
    「被告應被推定為無罪」之證據法則，即難據以為不利於被
    告之認定。此外，本院依卷內現存全部證據資料，復查無其
    他證據足資認定被告確有檢察官所起訴之犯行，即屬不能證
    明被告犯罪，揆諸前開說明，自應為被告無罪之諭知。
三、原審因而認被告犯罪無法證明，而為無罪之諭知，認事用法
    並無違誤。檢察官上訴意旨，猶執前詞，指摘原判決不當，
    為無理由，應予駁回。
據上論結，應依刑事訴訟法第368 條，判決如主文。
本案經檢察官吳茂松到庭執行職務。
中    華    民    國    100   年    7     月    29    日
                  刑事第十一庭  審判長法  官  翁慶珍
                                      法  官  蔡國卿
                                      法  官  孫啟強
以上正本證明與原本無異。
不得上訴。
中    華    民    國   100    年    7     月    29    日
                                      書記官  劉鴻瑛